---
title: "Union de espectros en archivos separados a un solo archivo"
author: "Andres Felipe Beltran"
date: "3/15/2021"
output: 
  prettydoc::html_pretty:
theme: hpstr
---
En este documento vamos a revisar paso a paso como juntar varios espectros, cada uno en un archivo .CSV diferente, y exportar un solo archivo con todos juntos para su posterior procesamiento.

Es importante que el archivo .R este guardado en la misma carpeta que los archivos individuales, no es obligatorio pero facilita la operacion.

Primero, creamos una lista con los nombres de los archivos que estan contenidos en la carpeta de trabajo, que tengan dentro de su nombre el `.CSV`, utilizando la funcion `list.files`


```{r}
nombres <- list.files(pattern = '.CSV')
```


podemos revisar el contenido de la lista que creamos:

```{r}
str(nombres)
```
Tenemos 44 nombres, que serian $(15 \; muestras \;\cdot \; 3 \; replicados) - 1 faltante = 44$ .

Luego, usamos una de las funciones que aplican un loop a una lista de elementos en R.
```{r}
datos <- lapply(nombres, read.csv, header=FALSE)
```

Lo que va a pasar, es que a cada uno de los elementos de la lista `nombres` van a entrar como argumento de la funcion `read.csv`, y van a guardarse en el objeto `datos`, uno por uno, creando tambien una lista. Esta vez, cada posicion de la lista, ademas de tener el nombre del archivo, va a contener un `data.frame` que contiene la informacion que habia en el archivo `.CSV` que se llama con el mismo nombre que la posicion de la lista.

Podemos revisar el objeto `datos` en la primera posicion de la lista:

```{r}
str(datos[[1]])
```
O toda la lista:

```{r}
str(datos[1:5]) # los primeros 5 elementos para no hacer tan largo el documento

```

Luego, podemos extraer, del primer elemento de la lista `[[1]]`, la primera columna `[,1]` los valores de numero de onda

```{r}
wavenumber <- datos[[1]][,1]
head(wavenumber)
```
Luego, podemos volver a usar la funcion que aplica transformaciones definidas por otras funciones a todos los elementos de una lista,`lapply` para aplicar el operador indice `[` a todos los elementos de la lista `datos`, y dentro de indice, va a ir el argumento `2`, lo que significa que va a tomar la segunda columna de cada data.frame, y la va a guardar en las respectivas posiciones dentro de `datos2`


```{r}
datos2 <- lapply(datos, "[", 	2) 
```

```{r}
str(datos2[[1]])
```
Ya que creamos una nueva lista, `datos2` para poder guardarlos de manera adecuada los convertimos a un `data.frame`, y a  su vez guardamos los nombres, y los valores de numero de onda.
```{r}

datos3 <- as.data.frame(datos2)

write.table(datos3, "espectros.txt", sep="\t", col.names = TRUE)
write.table(nombres, "nombres.txt", sep="\t", col.names = TRUE)
write.table(wavenumber, "wavenumber.txt", sep="\t", col.names = TRUE)
```

